【裁判字號】    91,交易,390
【裁判日期】    920225
【裁判案由】    過失致死
【裁判全文】
臺灣高雄地方法院刑事判決                        九十一年度交易字第三九號
    公  訴  人  臺灣高雄地方法院檢察署檢察官
    被      告  甲○○
    選任辯護人  程高雄
右列被告因過失傷害案件，經檢察官提起公訴（九十一年度偵字第一一九二六號），
本院判決如左：
    主  文
甲○○無罪。
    理  由
一、公訴意旨係以：被告甲○○於民國九十一年五月三十日二十一時四十分許，駕駛
    車牌號碼ＹＳ─三九九七號自用小客車，沿高雄縣鳥松鄉○○路內側快車道由西
    向東行駛至長庚醫院第一停車場出口處之限速四十公里路段，本應注意車前狀況
    ，並依限速行駛，以防範危險之發生，詎竟疏於注意，貿然以時速約四十五公里
    之速度行駛，適有楊王月鏡駕駛車牌號碼ＺＮＳ─二三六號輕型機車自長庚醫院
    停車場出口處駛出至大埤路快車道，甲○○見狀閃煞不及，致撞及楊王月鏡之機
    車，造成楊王月鏡人車倒地，因顱骨骨折、顱內出血、頭部外傷送醫後不治死亡
    ，因認被告涉犯刑法第二百七十六條第一項過失致死罪嫌。
二、按犯罪事實應依證據認定之，無證據不得推定其犯罪事實；又不能證明被告犯罪
    者，應諭知無罪之判決，刑事訴訟法第一百五十四條、第三百零一條第一項分別
    定有明文。本件訊據被告甲○○堅詞否認有何過失致死之犯行，辯稱：案發地點
    之時速為五十公里，伊當時以時速四十五公里之速度行進，並未超速；另被害人
    騎駕機車跨越道路之雙黃線，突然逆向行駛在快車道上，伊發現時已閃避不及等
    語。
三、本件公訴人認被告應負過失致死之刑責，無非係以被告有超速行駛及未注意車前
    狀況，並隨時採取必要之安全措施等過失行為，為論罪之主要依據。惟查：
    （一）本件案發地點為高雄縣鳥松鄉○○路長庚紀念醫院第一停車場出口附近之
          西向東內側快車道上，此有道路交通事故調查報告表一紙在卷可憑。而該
          路段之行車速限，依上開道路交通事故調查報告表之記載固為四十公里。
          惟經本院函請轄區之高雄縣政府警察局仁武分局前往現場實地勘查之結果
          ，該處之行車速限實際上為時速五十公里，且在該路段亦矗立有明顯之限
          速五十公里之標誌，此有高雄縣政府警察局仁武分局九十一年九月二十六
          日仁警刑字第○九一○○一五五七九號函附之現場路段照片二張在卷可稽
          。從而上開交通事故調查報告表所記載肇事路段之行車速限為四十里公乙
          節顯然有誤，合先敘明。又查：被告自警訊、偵訊及本院審理中均自承當
          時行車速度為每小時四十五公里左右，此亦為公訴人起訴書內所採認之事
          實。且依上開道路交通事故調查報告表所繪製之現場圖，被告所駕駛之自
          小客車在地面上留有六‧八公尺之煞車痕，而依交通部六十六年十月二十
          七日交路（六六）字第一○二七五號頒布之「汽車煞車距離、行車速度及
          道路摩擦係數對照表」可知，如煞車距離為六‧八公尺時，無論為瀝青或
          混凝土路面、乾燥或潮濕之新舊路面，其煞車前之行車速度均在四十公里
          以下，足以證明，被告辯稱其行車速度僅約四十五公里等情，自屬可信。
          則被告駕駛自小客車之行車速度既在規定之限速五十公里之內，尚難認其
          有超速駕駛之過失行為。
    （二）又本件案發地點恰為長庚紀念醫院第一停車場之出口附近，有關當局為避
          免人車自醫院之停車場駛出後，直接穿越大埤路到另向車道往東行駛，影
          響大埤路西向車道之順暢，雖於道路中央前後固定式分隔島中間，以活動
          式水泥分隔島加以阻絕，禁止人車直接穿越，惟於固定式分隔島及活動式
          分隔島之間，仍留有足供機車穿越之空間，此亦有上開現場圖可按。另本
          件肇事後，告訴人之機車倒於大埤路西向東內側快車道行車路線之延伸處
          ，車頭朝西、車尾朝東，距路面邊緣五‧七公尺；而刮痕起點之位置，則
          位於內向快車道分隔島一‧五公尺，向自小客車停止之位置延伸。換言之
          ，兩車相撞之地點，明顯位於大埤路西向之內側快車道靠近中央固定式分
          隔島與活動式分隔島附近。再參以被害人之家屬楊國輝於本院審理中自承
          ：當天被害人是前往長庚醫院，被害人自有可能係自長庚紀念醫院之停車
          場出口，欲直接穿越大埤路，並通過上開路口之固定式分隔島與活動式分
          隔島間之空隙，往大埤路對向之車道而逆向行駛於大埤路西向之快車道上
          ；或係自大埤路東向車道欲直接穿越上開分隔島之空隙，欲直接前往醫院
          之停車場，以致遭被告駕駛之自小客車撞擊。惟不論何種情形，被害人明
          顯有不當穿越馬路之過失，至為灼然。且經本院將本案送請台灣省高屏澎
          區車輛行車事故鑑定委員會鑑定結果，亦認定被害人楊王月鏡駕駛輕機車
          未依遵行車道行駛為肇事原因，而被告甲○○則無肇事因素；經再次送請
          台灣省車輛行車事故覆議鑑定委員會覆議結果，亦同此見解，此分別有台
          灣省高屏澎區車輛行車事故鑑定委員會高屏澎鑑字第九一一二九一號鑑定
          意見書及台灣省車輛行車事故覆議鑑定委員會九十一年十二月五日府覆議
          字第九一二四一一號函各一份附卷可稽。綜上所述，自難認被告就本件車
          禍之發生，有何過失可言。
四、按所謂信賴原則，指行為人在社會生活中，於從事某種具有危險性之特定行為時
    ，如無特別情事，在可信賴被害者或其他第三人亦會相互配合，謹慎採取適當行
    動，以避免發生危險之適當場合，倘因被害者或其他第三人之不適當行動，而發
    生事故造成損害之結果時，該行為人不負過失責任。依此一原則，汽車駕駛人應
    可信賴參與交通行為之對方，亦將同時為必要之注意，相互為遵守交通秩序之適
    當行為，而無考慮對方將會有違反交通規則之不當行為之義務。故汽車駕駛人如
    已遵守交通規則且為必要之注意，縱有死傷結果之發生，其行為仍難認有過失可
    言（最高法院八十四年度台上字第五三六○號判例參照）。查本件車禍之發生，
    被告並無任何過失，已如前述，且案發當時，被害人係騎駕機車未依遵行車道，
    並且不當穿越道路而行駛，再參以當時為夜間二十一時四十分許，視線本較白晝
    晦暗，對於被害人此一突發性不可預知之違規行為所導致之危險，自難科以被告
    預見之可能性，且依日常生活經驗，並已超越社會相當性之範圍而認應有注意之
    義務。再參照上開交通部頒布之「汽車煞車距離、行車速度及道路摩擦係數對照
    表」、「汽車行駛距離及反應距離一覽表」，如行車速度為四十五公里，其最短
    煞車距離為八‧九公尺，反應距離為九‧三六尺公尺，合計安全距離為十八‧二
    六公尺；而機車橫向穿越馬路之距離僅九‧四公尺（即慢車道寬二‧五公尺、外
    側快車道寬三‧四公尺、內側快車道寬三‧五公尺），顯然被告當時已無充足之
    時間可採取適當之措施以避免發生交通事故之結果，自難認其有應注意、能注意
    而不注意之過失可言。依上開說明，自得主張信賴他方定能遵守交通規則為由，
    而免除自己之責任。此外，復查無其他積極之證據，足資認定被告有何過失致死
    之犯行，自屬不能證明被告犯罪，揆諸首揭說明，依法應為無罪之諭知。
據上論斷，應依刑事訴訟法第三百零一條第一項，判決如主文。
中      華      民      國      九十二      年      二    月    二十五  日
                                  臺灣高雄地方法院刑事第七庭
                                      審判長法  官  陳志銘
                                            法  官  陳信旗
                                            法  官  高英賓
右正本證明與原本無異。
如不服本判決，應於判決送達後十日內，向本院提出上訴狀。
                                            書記官  林雯琪
中      華      民      國      九十二      年      二    月    二十七  日


司法院資訊處製作；財團法人民間司法改革基金會備份。
